【裁判字號】    89,台上,2493
【裁判日期】    890504
【裁判案由】    違反電業法
【裁判全文】
最高法院刑事判決                              八十九年度台上字第二四九三號
    上  訴  人  甲○○
右上訴人因違反電業法案件，不服台灣高等法院台中分院中華民國八十七年一月十三
日第二審判決（八十六年度上訴字第二二九五號，起訴案號：台灣彰化地方法院檢察
署八十五年度偵字第九六二六號、八十六年度偵字第二四三號），提起上訴，本院判
決如左：
    主  文
原判決撤銷，發回台灣高等法院台中分院。
    理  由
本件原判決認定上訴人甲○○意圖為自己不法之所有，於民國八十五年十月三十一日
六時三十分許，未經電業供電，在彰化縣二林鎮○○段三八五之一地號土地內之電線
桿上之電號000000000號之原使用人洪奎河（已於八十四年間死亡）之電錶
之供電線路上，以電線接在電錶下方之開關接頭方式竊電，嗣於當日十時許為洪奎河
之子洪明宗發現報警查獲等情。因而維持第一審論處上訴人未經電業供電而在其供電
線路上私接電線竊電罪刑之判決，駁回上訴人在第二審之上訴，固非無見。
惟查：(一)判決不適用法則或適用不當者，為違背法令，刑事訴訟法第三百七十八條定
有明文。按電業法第一百零六條之規定，係在保護經營供給電能之事業，並非一般之
用電戶，此觀該條各款、同法第二條及處理竊電規則之規定自明。故私接電線，若係
通過電力公司允許供電者之電錶所設之線路內，因用電已有電錶控制計算，該通過電
錶控制計算後之電氣，即屬該受允許供電者所有之動產，如予竊取，即應視其犯罪形
態，依刑法之竊盜罪章論處。查原判決既認定上訴人係在彰化縣二林鎮○○段三八五
之一地號土地內之電線桿上之原使用人洪奎河之電錶之供電線路上，以電線接在電錶
下方之開關接頭方式竊電。則第一審法院變更檢察官起訴法條，改論處上訴人違反電
業法第一百零六條第一款之未經電業供電而在其供電線路上私接電線竊電罪刑，上訴
人不服提起上訴後，原審竟予維持，自有判決適用法則不當之違法。(二)、審理事實之
法院，對於案內一切證據，除認為不必要者，均應詳為調查，然後基於調查所得之心
證，以為判斷事實之基礎，如有應行調查之證據未經依法調查，率予判決，即難謂無
刑事訴訟法第三百七十九條第十款所稱應於審判期日調查之證據未予調查之違法。又
刑法上竊盜罪之成立，除須有竊取他人財物之行為外，尚以行為人有為自己或第三人
不法所有之主觀違法要件，始足當之，此觀刑法第三百二十條第一項規定自明。本件
上訴人固坦承有以電線接在上揭電錶下方之開關接頭用電三小時之事實，惟始終堅詞
否認有竊電犯行，辯稱：彰化縣二林鎮○○段三八五之一地號土地所有人洪清哲於八
十五年九月三日已將該土地連同土地上之電錶出賣與伊，又該電錶係置於伊所有該田
地上，伊有權使用在其土地上電錶。且伊於八十五年十月二十八日即向台電公司彰化
區管理處二林服務所申請將洪奎河名義用電變更為伊名義，並曾於八十五年十一月二
日變更登記為伊名義，果伊有竊電之故意，何以要變更伊名義等語。另上訴人確於八
十五年八月二十六日與洪清哲訂約，向洪清哲購買彰化縣二林鎮○○段三八五之一地
號土地，並於八十五年九月三日申請登記，同年九月二十日辦妥該地之所有權登記予
上訴人，雙方並同時約定連同該三八五之一地號土地正後方之水利地等，除地上物鴨
寮面積約六坪外，空地及其他地上物皆交由上訴人管理使用等情，此有土地買賣契約
書、協議書、土地所有權狀等件影本存卷可資佐證（見第二四三號偵卷第十五頁反面
、外放證物袋、上訴人八十七年二月十一日刑事上訴狀所附證物），而告訴人洪宗明
、廖碧鈴亦皆坦認上開電錶係裝設在彰化縣二林鎮○○段三八五之一地號土地上（見
同上偵卷第十二頁反面）。是洪清哲於出賣其上述土地時是否有同意上訴人使用上述
土地上之電錶，攸關上訴人有否不法所有之竊電意圖，此項關於上訴人犯罪是否成立
之重要證據，原審未經調查，即率行判決，自有應於審判期日調查之證據未予調查之
違法。(三)、有罪之判決書，對於被告有利之證據不採納者，應記載其理由，刑事訴訟
法第三百十條第二款定有明文。證人即台電公司彰化管理處二林服務所職員李正添於
原審法院雖到庭證述稱：上訴人係於八十五年十一月二日向電力公司申請變更電錶之
名義人為上訴人等語（見原審卷第二十五頁），但其同時復結證稱：「上訴人來辦理
單獨登記時，有承諾前用戶之電費他要繳納，故單獨過戶後此電費都會通知上訴人繳
納，且伊個人認為電錶在何人土地上就應由何人使用電等語（見原審卷第二十五頁反
面、二十六頁反面），並提出載有用戶單獨辦理過戶應承擔前用戶一切應負義務或電
費之過戶登記單及規章節本為證（見原審卷第三十一頁反面、三十二頁），則苟上訴
人意圖為自己不法之所有而竊電，其又何必辦理此項仍須承擔前用戶洪奎河電費之電
錶過戶手續﹖原判決對此項有利於上訴人之證詞不予採納，復未說明不予採納之理由
，自難昭折服。上訴人執以指摘原判決不當，非無理由，應認有撤銷發回更審之原因
。
據上論結，應依刑事訴訟法第三百九十七條、第四百零一條，判決如主文。
中      華      民      國    八十九    年      五      月      四      日
                              最高法院刑事第十二庭
                                  審判長法官  陳  炳  煌
                                        法官  陳  正  庸
                                        法官  陳  世  雄
                                        法官  徐  文  亮
                                        法官  吳  信  銘
      右正本證明與原本無異
                                              書  記  官
中      華      民      國    八十九    年      五      月     十六     日


司法院資訊處製作；財團法人民間司法改革基金會備份。
